臺灣雲林地方法院民事裁定
                                        110年度抗字第2號
抗  告  人  鍾儒智


上列抗告人（即債權人）與相對人胡忠義（即陳贈麟之遺產管理
人）間因拍賣抵押物事件，抗告人對民國109 年12月31日本院司
法事務官所為處分（109 年度司拍字第133 號民事裁定），聲明
不服（提起抗告），本院裁定如下：
    主  文
抗告駁回。
抗告程序費用由抗告人負擔。
    理  由
一、異議意旨略以：案外人陳贈麟確曾於民國83年9 月15日向伊
    借用新台幣（下同）160 萬元（下稱系爭借款），並約定於
    同年、月30日償還，且將座落雲林縣○○鎮○○段000 地號土地
    中其應有部分2 分之1 設定存續期間自83年9 月1 日至30日
    之最高限額160 萬元抵押權（下稱系爭抵押權）為擔保，因
    陳贈麟屆期無法清償系爭借款，乃要求伊同意展期，並簽發
    同額，到期日為102 年2 月5 日之本票予伊以資為擔保，詎
    陳贈麟於105 年9 月21日過世，其繼承人又均已拋棄繼承，
    鈞院乃依其他債權人之聲請裁定選任相對人為陳贈麟之遺產
    管理人，而相對人迄未清償系爭借款，故而伊對相對人提出
    本件拍賣抵押物之聲請，因聲請裁定拍賣抵押物為屬非訟事
    件，只要抵押權已依法登記，且債權已屆清償期而未受償，
    法院即應為准許拍賣之裁定，至債務人對抵押權擔保之債權
    存否若有爭執，應另循訴訟途逕以謀解決，原裁定駁回本件
    聲請，於法不合，應予廢棄，准伊拍賣系爭抵押權之標的物
    云云，並提出本票、借據、他項權利證明書（均影本）各1 
    份在卷為佐。
二、相對人則辯稱：
  ㈠抗告人提出之本票未載發票日，依法要屬無效。
  ㈡抗告人提出之借據乃係102 年2 月5 日所簽，非屬系爭系抵
    押權存續期間所發生。
  ㈢上開本票及借據是否為陳贈麟所簽，伊無從得知，抗告人應
    釋明之。
  ㈣抗告人有無將系爭借款交付陳贈麟，抗告人應證明之。
  ㈤系爭借款債務若係83年9 月15日所發生，則抗告人之上開債
    權已罹於15年時效，伊可為時效抗辯。
三、第按受非訟事件裁定送達之人提起抗告，應於裁定送達後十
    日之不變期間內為之（非訟事件法第42條第1 項前段）。其
    次，非訟事件之聲請人或權利受侵害者，對於司法事務官就
    受移轉事件所為之處分，得依各該事件適用原由法院所為之
    救濟程序，聲明不服（同法第55條第1 項）。經查，本院司
    法事務官所為109 年度司拍字第133 號民事裁定於110 年1
    月7 日以寄存方式送達予異議人（即本件抗告人）乙節，此
    有送達證書在卷（見上開拍賣抵押物事件案卷第29頁）可稽
    。嗣異議人於同年、月18日對本院上開民事裁定具狀提出異
    議之聲明乙情，亦有本院收文章印文可考（見本案卷第9 頁
    ），核符上開規定，合先敘明。
四、次按最高限額抵押權成立時，因未必先有債權存在，且聲請
    拍賣抵押物係屬非訟事件，故法院就抵押權人提出之文件為
    形式上審查，如無從認定有抵押權登記擔保範圍之債權存在
    ，並債權已屆清償期而未受清償，則無從為准許拍賣抵押物
    之裁定（民法第873 條、第881 條之1 、第881 條之17，非
    訟事件法第72條等規定參照）。又最高限額抵押契約定有存
    續期間者，其訂約之目的顯在擔保存續期間內所發生之債權
    ，亦即凡在存續期間內所發生之債權方為抵押權效力所及（
    民法第881 條之4 、第881 條之12第1 項第1 款，第881 條
    之14等規定參照）。經查：
  ㈠系爭抵押權其存續期間自83年9 月1 日至30日乙節，此有抗
    告人提出之上揭他項權利證明書在卷足稽。
  ㈡其次，抗告人所提出之借據，固記載陳贈麟曾向鍾儒智借款1
    60 萬元云云，然該借據之立據日期為102 年2 月5 日，則
    該筆借款債務是否係在系爭抵押權存續期間（即83年9 月1
    日至30日）內所發生，從形式上觀之即有疑義。另觀諸抗告
    人所提出之上開本票因未記載發票日，依票據法第11條第1
    項、第120 條第1 項第6 款規定，該紙本票亦屬無效。從而
    本件依抗告人所提之上開證據為形式上之審查，既不能明瞭
    抗告人是否有系爭抵押權所擔保之債權存在，自無由准許拍
    賣抵押物。
  ㈢基上，本院司法事務官據以駁回抗告人拍賣抵押物之聲請，
    即無不合。茲抗告人仍提起本件抗告，請求廢棄原裁定，不
    能謂有理由。
五、據上論結，本件抗告為無理由，依非訟事件法第21條第2 項
    、第46條，民事訴訟法第495 條之1 第1 項、第449 條第1
    項、第95條、第78條，裁定如主文。
中　　華　　民　　國　 110　　年　　1 　　月　　 29 　日
                  民事第一庭  法  官　蔣得忠
以上正本係照原本作成。
如不服本裁定，僅得於收受本裁定正本送達後10日內，以適用法
規顯有錯誤為理由，委任律師（若抗告人具有律師資格者，則不
在此限）向本院提出再抗告狀（須附繕本一份，並繳納再抗告裁
判費新台幣1,000 元）。【非訟事件法第45條、第46條、第55條
，民事訴訟法第466 條之1 第1 項、第486 條、第495 條之1 規
定參照】
中　　華　　民　　國　 110　　年　　1 　　月　  29　　日
                              書記官　鄭庭羽